臺灣高等法院民事判決
110年度上易字第103號
上  訴  人  王敦勇  
訴訟代理人  李德豪律師（法扶律師）
複 代理 人  蔣子嫣律師
被 上訴 人  陳秀麗  
訴訟代理人  劉力維律師
            蘇意淨律師
上列當事人間請求清償借款事件，上訴人對於中華民國109年9月
30日臺灣士林地方法院109年度訴字第1096號第一審判決提起上
訴，本院於110年9月7日言詞辯論終結，判決如下：
    主      文
上訴駁回。
第二審訴訟費用由上訴人負擔。
    事實及理由
被上訴人於原審起訴及本院主張：上訴人於民國（下同）107年
  1月19日向伊借款新臺幣（下同）90萬元，兩造並簽訂借款契
  約書（下稱系爭契約），約定借款期間為同日起至同年6月30
  日止，屆期後如未返還，應按年息5%給付遲延利息，詎上訴人
  屆期後未依約還款，爰依消費借貸之法律關係，求為命上訴人
  給付90萬元，及自107年7月1日起加計遲延利息之判決。
上訴人則以：伊係為證明確有收受訴外人臺灣智慧尖端科技股份有限公司（下稱尖端公司）所匯90萬元，始簽立系爭契約，該90萬元款項實係經擔任訴外人臺灣國際電子競技運動協會（下稱臺灣電競協會）理事長之被上訴人同意，用以支付系爭電競協會舉辦107年TIeSA臺灣電競巡迴大賽（下稱系爭活動）之大型舞台車訂金，兩造間並不存在消費借貸法律關係，伊所收受之款項亦非由被上訴人所交付。伊非辦理系爭電競活動之主辦單位，伊無必要向被上訴人借款後，再為被上訴人給付該筆款項。且證人周志謀之證述，與本案核心爭點息息相關，原判決僅憑系爭契約，卻未調查其餘事證，除有違民事訴訟法第222條第1項全辯論意旨斟酌之法理外，亦與論理法則有違，更非事理之平等語，資為抗辯。
原審就被上訴人之請求，判決被上訴人全部勝訴，上訴人不服
  ，提起上訴，並聲明：㈠原判決廢棄；㈡被上訴人在第一審之訴
  駁回。被上訴人則為答辯聲明：上訴駁回。
兩造所不爭執之事項：
㈠兩造於107年1月19日簽訂系爭契約，約定如下：「立契約書人
  陳秀麗（以下簡稱甲方）、王敦勇（以下簡稱乙方），雙方茲
  因借款事宜，訂立本契約，條款如後：
  一、甲方願貸與乙方新臺幣（下同）玖拾萬元整，於訂立本約
      之同時，由甲方給付乙方，不另立據。
  二、借貸期限為半年，自民國一百零七年一月十九日起至民國
      一百零七年六月三十日止。
  三、屆期未（誤載為末）能返還，乙方除照付年利息五％外，
      並按利率壹倍加計之違（誤載為遠）約金給付甲方」，有
      系爭契約可參（見原審司促卷第5頁）。
㈡被上訴人於107年1月19日自尖端公司帳戶內，以網路轉帳方式
  ，將90萬元匯入上訴人之帳戶內，有台幣付款交易證明單可參
  （見原審司促卷第6頁）。
㈢兩造於107年6月5日簽訂協議書，約定如下：「立契約書人陳秀
  麗（以下簡稱甲方）、王敦勇（以下簡稱乙方），茲因乙方為
  負責『臺灣電競協會』之實際執行者，就『臺灣電競協會』相關處
  理事宜，經甲、乙雙方協議一致同意訂定下列各條款，以資共
  同遵守：
  一、就『臺灣電競協會』2017年至2018年期間，由甲方墊付之款
      項，乙方承諾於2018年8月31日結算返還予甲方。
  二、乙方於完成交付程序後，經甲、乙雙方同意『臺灣電競協
      會』改選由乙方擔任理事長。
  三、……」，有協議書可參（見本院卷第55頁）。
本件之爭點：㈠兩造簽訂系爭契約，並上訴人收受90萬元，是否
  有借貸之合意？㈡被上訴人依系爭契約及消費借貸法律關係，
  請求上訴人給付90萬元，是否有理由？茲分別析述如下：
㈠兩造簽訂系爭契約，並上訴人收受90萬元，已有成立消費借貸
  契約之合意：
⒈按解釋契約，固須探求當事人立約時之真意，不能拘泥於契約
  之文字，但契約文字業已表示當事人真意，無須別事探求者，
  即不得反捨契約文字而更為曲解（最高法院108年度台上字第 
  1654號判決要旨參照）。　
⒉經查：
⑴兩造簽訂之系爭契約，於前言已載明「雙方茲因借款事宜，訂
  立本契約」，並於第1條、第2條約定借款金額為90萬元、借貸
  期限至107年6月30日止，第3條則約定屆期未返還之遲延利息
  為年息5%、並按上開利率1倍加計違約金等情（見不爭執事項㈠
  ）。是依系爭契約文義已明確記載上訴人向被上訴人借款90萬
  元、還款期限為107年6月30日、遲延利息為年息5%等各項，其
  契約文義並無不明之處。上訴人抗辯伊係為證明確有收受尖端
  公司所匯90萬元，始簽立系爭契約，兩造間不存在消費借貸法
  律關係云云，即應就此抗辯負舉證責任，俾判斷是否能動搖法
  院原就系爭契約文義所形成兩造間成立消費借貸契約之確信。
⑵證人即受僱於被上訴人擔任其特別助理之馬永昌證稱：系爭契
  約是伊繕打的，是因為上訴人要舉辦電競活動，被上訴人參與
  電競協會是為了非營利的教育訓練宗旨，上訴人要舉辨的活動
  牽扯到營利行為，所以被上訴人不願意參與，上訴人在辦系爭
  活動時，說要向被上訴人借錢，伊與上訴人討論，借這個錢要
  怎麼還，如何還，上訴人說要6個月，活動結束後有很多收益
  ，大約1千多萬元的收益，所以伊才擬系爭契約以6個月作為還
  款期限，經上訴人同意，由其簽署系爭契約，其當著伊的面親
  自簽署，之後伊以網路銀行匯款給上訴人。被上訴人是掛名電
  競協會理事長，但所有會務、資料、存摺、大小章都是由上訴
  人負責，伊本身也是協會的理事，系爭活動一開始我們就反對
  舉辦，系爭活動的執行都是上訴人負責，當初上訴人向伊借款
  時，說贊助廠商可以拿到1千多萬元，但事後他跟伊說他被騙
  了，系爭契約是伊與上訴人討論出來的，伊才會繕打系爭契約
  內容等語（見本院卷第98-102頁）。是由馬永昌前揭證述可知
  ，上訴人向被上訴人借款之緣由係為辦理系爭活動，經上訴人
  與被上訴人之特別助理馬永昌磋商後，馬永昌依上訴人承諾之
  還款期限，擬定系爭契約，交由上訴人簽署，嗣後馬永昌再匯
  款90萬元予上訴人等情，核與系爭契約所載文義相符，足認兩
  造間就系爭契約確已成立消費借貸之合意，被上訴人亦已依約
  交付90萬元予上訴人。
⑶證人即擔任電競協會有關活動企劃執行之周志謀證述：在簽系
  爭契約之前我們開過一次會議，是針對活動開銷做最後的確認
  ，實際上系爭活動已經過多次討論，當時是即將要開案的時候
  。討論時，伊、上訴人、被上訴人、馬永昌在場，我們在會議
  中沒有提到要簽系爭契約，結束後，伊到旁邊吃飯，上訴人才
  告訴伊說他簽了系爭契約，當時伊非常震驚，因為實際上這筆
  款項的支付是用在協會活動的花費，在活動的前幾個月我們就
  不斷在討論活動必須支出的經費，我們人員吃住的花費及執行
  的作法，當天會開這個會議是因為隔天要支付一筆訂金給廠商
  ，因為經費還沒有下來，所以才會與理事長開這個會議。在之
  前被上訴人已經說過要支付這次活動費用，就是當天開會時理
  事長也有這樣說，所以後來上訴人簽了系爭契約，伊才會非常
  訝異。我們是開完會得到經費才支付給廠商。系爭契約上的金
  額其實是支付舞台車的費用。理事長本來說要支付系爭活動的
  費用，但是支付了這筆90萬元之後就沒有支付費用，都是由我
  們這些執行人員去分攤支付這些費用。開會的最後，要討論經
  費的問題，伊覺得與伊沒有關係，伊就離開，沒有參與系爭契
  約訂約的過程，也沒有討論為何要簽系爭契約，也不知道為何
  要簽訂系爭契約。伊事前根本不知道會簽系爭契約，他們在簽
  的當下，伊也不在場，伊不知道會以簽系爭契約的方式，取得
  經費讓活動去執行。上訴人說理事長有說要簽系爭契約，她才
  願意提供經費，上訴人只講這些，伊也沒有細問等語（見本院
  卷第103-105頁）。是依周志謀前揭證述之情節觀之，其固證
  稱在當天開會之前及開會時，被上訴人說過要支付系爭活動費
  用，但被上訴人所稱之支付系爭活動費用，究係以何種方式？
  係無償支付？或係以借貸方式支付？均屬不明，且當天開會之
  最後討論經費問題時，僅在兩造及馬永昌在場之情況下，簽訂
  系爭契約，而討論經費問題及簽訂系爭契約時，周志謀並不在
  場，其亦不知道兩造何以簽系爭契約等情，是本院尚無法以周
  志謀上開證言動搖原就系爭契約文義所形成兩造間成立消費借
  貸契約之確信。因此，周志謀所為證言尚無從採為上訴人有利
  事實之判斷基礎。
⑷從而，系爭契約已載明上訴人向被上訴人借款90萬元之文義，
  且被上訴人亦已交付90萬元予上訴人，此核與證人馬永昌前揭
  證述之情節相符，堪認兩造間就系爭契約確已成立消費借貸之
  合意。
㈡被上訴人依系爭契約之約定，請求上訴人給付90萬元及自107年
  7月1日起加計按年息5%計算之利息，為有理由：
　承前所述，兩造間就系爭契約已成立消費借貸之合意，被上訴
  人已依約交付90萬元予上訴人。又系爭契約第2條約定借貸期
  限至107年6月30日止，第3條約定屆期未返還之遲延利息為年
  息5%等情，亦如前述，是以，系爭契約約定90萬元借款之返還
  期限於107年6月30日屆至，上訴人屆期未為清償，則被上訴人
  依系爭契約之約定，請求上訴人返還借款90萬元，及自返還期
  限屆滿之翌日即107年7月1日起至清償日止按年息5%計付之遲
  延利息，洵屬有據，應予准許。
綜上所述，被上訴人依系爭契約之約定，請求上訴人給付被上
  訴人90萬元，及自107年7月1日起至清償日止，按年息5%計算
  之利息，於法有據，應予准許。原審命上訴人如數給付而為上
  訴人敗訴之判決，核無違誤，上訴意旨指摘原判決不當，求予
  廢棄，為無理由，應駁回其上訴。
本件事證已臻明確，兩造其餘之攻擊或防禦方法及所用之證據
  ，經本院斟酌後，認為均不足以影響本判決之結果，爰不逐一
  論列，附此敘明。
據上論結，本件上訴為無理由，依民事訴訟法第449條第1項、
  第78條，判決如主文。　
中　　華　　民　　國　　110 　年　　9 　　月　　28　　日
                  民事第十一庭  
                        審判長法  官  李慈惠
                              法  官  趙雪瑛
                              法  官  謝永昌
正本係照原本作成。
不得上訴。
中　　華　　民　　國　　110 　年　　9 　　月　　28　　日
　　　　　　　　　　　　　    書記官  王增華